【裁判字號】    98,簡上,125
【裁判日期】    990414
【裁判案由】    確認本票債權關係不存在
【裁判全文】
臺灣高雄地方法院民事判決             98年度簡上字第125號
上  訴  人  戊○○
訴訟代理人  張清雄律師
被 上訴 人  甲○○
訴訟代理人  楊雪貞律師
複 代理 人  林夙慧律師
上列當事人間確認本票債權關係不存在事件，上訴人對於中華民
國98年2 月10日本院高雄簡易庭97年度雄簡字第2041號第一審判
決提起上訴，本院於民國99年4 月1 日言詞辯論終結，判決如下
：
    主      文
上訴駁回。
第二審訴訟費用由上訴人負擔。
    事實及理由
一、按當事人不得提出新攻擊或防禦方法，但對於在第一審已提
    出之攻擊或防禦方法為補充者，或如不許其提出顯失公平者
    ，不在此限，民事訴訟法第447 條第1 項第3 、6 款分別定
    有明文。又簡易程序之第一審裁判之上訴及抗告程序，準用
    第434 條第1 項、第434 條之1 及第3 編第1 章、第4 編之
    規定，民事訴訟法第436 條之1 第3 項亦規定甚明。查被上
    訴人於原審提出5 張匯款資料指稱訴外人丁○○於民國95年
    8 月7 日至96年3 月7 日先後5 度向伊借款共新臺幣（下同
    ）100 萬元，嗣於98年7 月6 日本院審理中以民事陳報狀補
    稱：丁○○除上開借款外，另於95年7 月20日、95年8 月4
    日各向伊借款50萬元、30萬元等情（見本院卷第78頁），核
    係補充第一審有關丁○○向被上訴人借款甚多，均尚未清償
    之主張，如不許其提出顯失公平，依上開規定應予准許，先
    予說明。
二、上訴人起訴主張：丁○○於95年9 月5 日經由另一訴外人乙○○介紹，向被上訴人借款30萬元（下稱系爭借款），惟於
    借款之際，被上訴人要求需有保證人並簽立本票保證，丁○○商請上訴人為系爭借款之保證人，但被上訴人進而要求丁○○與上訴人共同簽發如附表所示票面金額各為30萬元之本
    票共計2 紙（下稱系爭本票）作為借款清償之擔保，上訴人
    因相信丁○○係因家中變故而需此筆款項之說詞，而應允擔
    任此筆債務之保證人，並順應乙○○之要求，於金額及發票
    日期均空白之系爭本票上簽名及按捺指印，然因上訴人並未
    自己或授權他人填寫系爭本票之發票日期及金額，系爭本票
    之發票行為應未完成，是系爭本票應為無效票據。又被上訴
    人所提出匯款資料上所載匯款予丁○○之日期，除與系爭本
    票發票日均不相符外，且於丁○○在95年8 月至9 月無法清
    償債務期間，被上訴人匯款予丁○○之金額達175 萬元，被
    上訴人將如此高額之金錢貸與信用已有瑕疵之丁○○，實與
    常情不符，尚難認被上訴人與丁○○間借貸法律關係存在。
    又縱認丁○○確實有向被上訴人借貸系爭借款，亦僅可認系
    爭本票之擔保範圍僅及於系爭借款，並非擔保丁○○與被上
    訴人間全部債務，且丁○○已還款631,674 元，依先發生之
    債務先抵償之順序而論，系爭借款亦已清償完畢。綜上，則
    上訴人並未對被上訴人負有債務，然被上訴人仍以系爭本票
    ，聲請本院以97年度票字第321 號裁定准予就60萬元及自如
    附表所示利息起算日起至清償日止，按年利率6%計算之利息
    為強制執行在案，因之，為避免上訴人之權益遭受損害，自
    有確認系爭本票債權不存在之必要。為此，爰請求確認系爭
    本票之債權不存在。並於本院審理時補稱：縱認系爭借款尚
    未清償完畢，而本件借款之清償期限為丁○○退伍之日即96
    年12月25日，上訴人於99年1 月21日依民法753 條第1 項規
    定催告被上訴人於1 個月內向丁○○為審判上請求，然被上
    訴人並未依上開期限對丁○○起訴或聲請核發支付命令，是
    依同條第2 項規定，上訴人即免負系爭借款之保證責任等語
    。
三、被上訴人則以：本件借款之借據及系爭本票，其連帶保證人
    欄及發票人欄確為上訴人及丁○○親自簽名並按捺指紋，被
    上訴人持有系爭本票時，系爭本票之應記載事項均已記載完
    整，是依票據法第11條第2 項，上訴人不得對被上訴人主張
    系爭本票無效。又系爭本票之原因關係為丁○○於95年間邀
    同上訴人擔任連帶保證人，向被上訴人借款，2 人並共同簽
    發系爭本票作為擔保，上訴人擔保之範圍應及於丁○○積欠
    被上訴人之全部債務，是以被上訴人始要求上訴人與丁○○
    共同簽發面額共計60萬元之系爭本票。至系爭借款，被上訴
    人亦於95年9 月4 日及同年月6 日間先後匯款10萬元及30萬
    元予丁○○。又丁○○所償還之631,674 元，尚不足償還其
    於系爭借款前向被上訴人所借之借款及利息，是系爭借款尚
    未清償等語，資為抗辯。並於本院審理時補稱：上訴人係丁○○系爭借款之連帶保證人，對系爭借款並不得對被上訴人
    主張先訴抗辯權，自無民法第753 條之適用，況本件欠款，
    被上訴人曾聲請本院就系爭本票裁定准予強制執行，亦屬對
    丁○○為審判上之請求，上訴人自不得主張免除保證責任置
    辯。
四、原審對於上訴人之請求，判決其全部敗訴，上訴人全部聲明
    不服，提起上訴，除援引於原審所為陳述及主張外，並聲明
    ：(一)原判決廢棄。(二)確認被上訴人持有上訴人名義為共同發
    票人之如附表所示2 張本票之本票債權不存在。被上訴人則
    聲明：上訴駁回。
五、按確認法律關係之訴，非原告有即受確認判決之法律上利益
    者，不得提起之，民事訴訟法第247 條第1 項前段定有明文
    。上揭條文規定所謂即受確認判決之法律上利益，係指因法
    律關係之存否不明確，致原告在私法上之地位有受侵害之危
    險，而此項危險得以對於被告之確認判決除去之者而言（最
    高法院42年台上字第1031號判例意旨參照）。本件上訴人請
    求確認兩造間如附表所示之本票債權不存在，於上訴人提起
    本件訴訟前，被上訴人即持系爭本票向本院聲請准予強制執
    行，並經本院97年度票字第321 號裁定准許強制執行，則上
    訴人有即受強制執行之危險，可認本件確認之訴實有確認利
    益，故上訴人提起本件確認之訴，於法尚無不符，先予敘明
    。
六、兩造爭執及不爭執事項
（一）不爭執事項：
    1.上訴人於95年9 月間某日同時在系爭2 張本票上簽名，並
      在地址欄上按捺手印。
    2.被上訴人先後於95年9 月4 日及同年月6 日各匯款100,00
      0 元、300,000 元至丁○○之帳戶內。
（二）爭執事項：
    1.系爭本票是否為無效票據？如非無效票據，用途為何？
    2.如係供作擔保丁○○向被上訴人之借款，則上訴人所擔保
      丁○○向被上訴人所商借之款項，是否已清償？
    3.承上，如系爭借款尚未清償，則上訴人得否依民法第753
      條第2 項主張免除保證債務？
七、得心證之理由
（一）系爭本票是否為無效票據？如非無效票據，用途為何？
    1.按本票應記載一定之金額及發票年、月、日；欠缺本法所
      規定票據上應記載事項之一者，其票據無效；執票人善意
      取得已具備本法規定應記載事項之票據者，得依票據文義
      行使權利；票據債務人不得以票據原係欠缺應記載事項為
      理由，對於執票人，主張票據無效，票據法第120 條第1
      項第2 款、第6 款、第11條第1 項前段、第2 項分別定有
      明文。又金額及發票日為本票絕對必要記載事項，倘有欠
      缺，該本票固屬無效，惟發票人在簽發交付本票與執票人
      之前，非不得授權執票人或第三人填載後再交付與執票人
      （最高法院67年台上字第3896號判例亦同此意旨）。
    2.上訴人雖主張其並未授權丁○○填載系爭本票，並以證人
      即丁○○另筆向被上訴人貸款之保證人丙○○於本院證稱
      ：我與王靖凱是丁○○另一筆40萬元債務之保證人，當時
      接洽人是乙○○，也簽發兩張票，我簽名時上面沒有任何
      金額記載，日期也沒有填，乙○○說其中一張票是存查用
      的等語（見本院卷第56頁）為證。然查，證人即系爭借款
      之借款人兼系爭本票共同發票人丁○○到庭結證稱：我有
      找上訴人當保證人去向被上訴人借款，並明確告訴上訴人
      說我要借30萬元，至於本金以外部分如利息我會負責處理
      ，當時我與上訴人分別在乙○○（即系爭借款之仲介人）
      拿出之本票及借據上簽名並填寫住址，之後我再與乙○○
      商談借款之細節，並在本票上填寫金額，至於日期亦係由
      我依乙○○所告知之內容加以填寫；系爭本票簽完後，並
      未讓上訴人看過，上訴人簽完姓名住址後，就在旁邊講電
      話，也沒有問票面金額等語（見本院卷第50-53 、87-88
      頁）；又證人即系爭借款之仲介人乙○○於原審及本院到
      庭證稱：系爭2 張本票，是同一時間簽發，我是拿空白的
      票，當場請借款人及保證人簽，金額及日期都是丁○○寫
      的；系爭本票之日期是丁○○依照被上訴人告知我的日期
      所寫的等語（見原審卷第139 頁、本院卷第129-130 頁）
      ，上開2 證人對於系爭本票上之金額、發票日係於上訴人
      及丁○○分別簽名及按捺指紋後，再由丁○○補填並交給
      乙○○證述情節互核一致，應可採信。
    3.又觀諸一般借貸之情況，貸與人要求保證人與借款人簽發
      本票以作為擔保，並非罕見，而上訴人既自承願為丁○○
      此筆30萬元借款之保證人（見本院卷第38頁），且並不爭
      執其於丁○○與借款仲介人商談借款細節之當下，親自於
      金額及發票日均空白之系爭本票上簽名及按捺指印等情，
      則上訴人當無不欲填載系爭本票之應記載事項使之無效，
      而使丁○○無法順利貸得款項之意，茍否何需親自簽名及
      按捺指印於系爭本票之上，上訴人前開主張顯與常情不符
      ，已難盡採。再者，用以擔保系爭借款之本票票面金額，
      因保證關係所擔保之範圍，除另有特別約定外，包含系爭
      借款之本金及利息等其他從屬於主債務之負擔，此觀之民
      法第704 條之規定甚明，是系爭本票用以擔保之總金額可
      能與本金金額不同，此亦非上訴人所不得想見，況丁○○
      亦已告知上訴人本件為有息借款，已如前述，倘若上訴人
      欲限制以本票擔保之金額或不欲簽發本票擔保系爭借款，
      當於簽發本票之時，即為反對之意思表示或對於票面金額
      之記載與否及數額特別留意，並再三確認，豈有逕於金額
      空白之系爭本票上簽名及按捺指印，即將本票留予丁○○
      ，且至丁○○交付系爭本票予乙○○前，均未再確認系爭
      本票金額等內容之理，是以上訴人願意簽發本票擔保丁○○之債務，且就金額及發票日等內容並無之限制等情，應
      可認定。另證人丙○○之證詞，係陳述擔保丁○○另筆借
      款之發票過程，尚難以此證明上訴人並未授權丁○○補填
      系爭本票。至丁○○雖證稱其有告知上訴人利息部分其會
      負責，然此為上訴人與丁○○內部如何分擔系爭借款債務
      之約定，而上訴人並未舉證證明乙○○或被上訴人亦知該
      等情事，自無從以此對抗善意之被上訴人，上訴人前開辯
      詞，即無足取。從而，系爭本票既係由上訴人授權丁○○
      填載金額及發票日後，再交予乙○○收受，則系爭本票並
      無上訴人所主張之發票日、金額均未填寫等發票行為未完
      成之情事，且揆諸前開規定，上訴人自不得再以系爭本票
      欠缺應記載事項此一事由，對被上訴人主張票據無效。
    4.再者，證人丁○○於本院證稱：我向被上訴人借款時，都
      是跟乙○○聯絡，且需找保證人；被上訴人於95年9 月4
      日匯入之10萬元、同年月6 日匯入之20萬元是簽發系爭本
      票之借款，借款期間1 年，借款之利率為20％；至於95年
      8 月7 日30萬之匯款，是我找己○○、吳東翰、李信璋等
      人當保證人，當時借了40萬元，預扣利息10萬元，也簽了
      2 張40萬元之本票；都是先簽本票被上訴人才匯款等語（
      見本院卷第52-55 頁）核與被上訴人亦於本院結證稱：借
      款予丁○○所約定之利息係以年利率20％計算，擔保方式
      係開立借款金額兩倍本票，併以擔保利息；本件上訴人所
      擔保範圍亦為60萬元，包含本金及利息之部分；我是看到
      本票才匯款，沒有看到就沒有匯款等語（見本院卷第84-8
      5 頁）相符，應可採信，復核與丁○○之台灣土地銀行嘉
      義分行（下簡稱土銀嘉義分行）客戶歷史交易明細查詢表
      記載：甲○○於95年9 月4 日匯入10萬元、95年9 月6 日
      匯入20萬元等語（見本院卷第65頁）大致相一致，則觀丁○○各次向被上訴人借款均各覓保證人，且保證人應簽發
      票面金額等同借款金額之本票2 張等情，核與乙○○於本
      院證稱：我仲介丁○○向被上訴人借款之過程，就是找保
      證人及填寫本票，被上訴人就會告訴我要開多少金額的票
      ；我沒有要客戶開超過借款金額的票，是借多少開多少，
      但是是開兩張本票；我有告訴他們這次借的是30萬元，但
      是開60萬元的票等語明確（見本院卷第127-129 頁）；足
      認丁○○向被上訴人之借款，大多各覓保證人加以擔保，
      且所簽發本票之金額均係借款金額之2 倍，顯足以擔保各
      筆借款及所生利息，是上訴人簽發系爭本票所擔保之範圍
      ，應僅為系爭借款，非及於丁○○積欠被上訴人之所有借
      款；又保證人之擔保範圍除另有特別約定外，尚包含系爭
      借款之本金及利息，業如前所述，上訴人既未舉證證明其
      與被上訴人就擔保範圍有何特別約定，而排除擔保利息等
      從屬主債務負擔部分，即可認上訴人擔保之範圍除系爭借
      款之本金30萬元外，尚包含該筆借款所衍生之利息。
    5.綜上，系爭本票之發票行為，在可認上訴人有為填載金額
      及發票日之授權，且丁○○最終亦完成發票行為之情形下
      ，並無欠缺，係為有效票據，且上訴人本意既願簽發系爭
      本票用以擔保丁○○向被上訴人商借金額30萬元之債務，
      又未能舉證其與丁○○特別就擔保之範圍有所限制，是其
      以系爭本票所擔保之範圍即為系爭借款之本金，及自匯款
      日即95年9 月4 日及同年月6 日起至清償日止，以年利率
      20 ％ 計算之利息。
（二）上訴人所擔保丁○○向被上訴人之借款，是否已清償？
    1.按當事人主張有利於己之事實者，就其事實有舉證之責任
      ，民事訴訟法第277 條前段定有明文。次按發票人對於執
      票人主張之原因事實及票據之真正，並不爭執，而主張票
      款已因清償抵銷等原因而消滅者，則舉證責任應由發票人
      負之（最高法院48年台上字第389 號判例意旨參照）。
    2.丁○○自95年間陸續向被上訴人商貸多筆借款，而被上訴
      人均將貸與丁○○之借款匯入丁○○之帳戶內以為交付等
      情，為兩造所不爭執，而依丁○○台灣土地銀行嘉義分行
      （下簡稱土銀嘉義分行）客戶歷史交易明細查詢表所示，
      除系爭借款外，被上訴人於95年7 月20日分別匯入15萬元
      、35萬元、95年8 月4 日匯入15萬元、95年8 月7 日匯入
      30萬元、96年2 月14日匯入15萬元、96年2 月15日匯入80
      萬元、96年3 月6 日匯入13萬元、96年3 月7 日匯入27萬
      元、96年3 月13日匯入10萬元、96年3 月14日匯入35萬元
      （見原審卷第86-103頁），而前開匯款併計系爭借款總計
      305 萬元，均為丁○○向被上訴人所借貸之款項一情，亦
      經丁○○結證屬實（見本院卷第82頁），應堪信為真實。
      又丁○○清償借款之方式，係將伊土地銀行嘉義分行之存
      摺及印章交予被上訴人持有，由被上訴人逕行自丁○○上
      開帳戶領取清償之款項，並係依借貸時間之先後依序抵償
      所欠款項，而丁○○僅於於95年9 月6 日至96年10月8 日
      止清償631,674 元，而被上訴人未曾強制執行丁○○服役
      中之薪資等情，業經證人丁○○證述在卷（見本院卷第54
      ），並有土地銀行嘉義分行客戶歷史交易明細查詢表、國
      防部主計局財務中心99年2 月4 日主財中心字第09900009
      46號函暨附件在卷足憑（見本院卷第65-76 、168-174 頁
      ），復為兩造所不爭執，足認丁○○向被上訴人清償之款
      項總計為631,674 元。
    3.上訴人主張依被上訴人曾於97年間向己○○、李信璋及丁○○聲請強制執行狀所載：債務人丁○○、己○○、李信
      璋應給（付）債權人新台幣90萬元整，及自95年7 月20日
      及95年8 月1 日起至清償日止，按年利率6 ％計算之利息
      等內容觀之，被上訴人於該強制執行程序請求之範圍包括
      95年7 月20日、95年8 月4 日及同年月7 日共90萬元之借
      款，而嗣後被上訴人撤銷該強制執行程序，可認上開債務
      均已清償，是前開丁○○所清償之部分即為系爭借款等語
      ，惟查：
      被上訴人於97年間聲請強制執行之執行名義，係由丁○○、李信璋及己○○所簽發票面金額各為45萬元之本票
        2 張，發票日分別記載為95年7 月20日、95年8 月1 日
        ，此觀之本院調取之臺灣嘉義地方法院97年度執字第41
        76號執行卷宗甚明；又丁○○、李信璋、己○○另與吳
        東翰另行簽發發票日為95年8 月4 日、95年8 月24日，
        票面金額亦均為45萬元之本票2 張，此亦有該2 張本票
        影本附卷可參（見本院卷第60-61 頁），足可認95年7
        月20日、95年8 月4 日之債務應係獨立，且分別由不同
        之保證人所擔保，是上訴人主張被上訴人撤回上開強制
        執行程序，即可認95年8 月4 日及同年月7 日之借款亦
        均已清償等語，尚非有據。
      再者，上訴人主張被上訴人曾於97年間向己○○、李信
        璋及丁○○聲請強制執行，而己○○、李信璋於97年3
        月至同年5 月之薪資合計被扣押41,844元、42,489元並
        交由被上訴人收取，被上訴人復於97年3 月13日稱己○○、李信璋債務業已結清而為撤回該強制執行程序等事
        實，有國防部主計局財務中心98年11月18日主財中心字
        第0980009022號函暨附件在卷可稽（見本院卷第142-14
        5 頁），並經本院調取臺灣嘉義地方法院97年度執字第
        4176號執行卷宗核閱無誤，雖堪認定。然遍觀該執行卷
        宗除上開所扣取之薪資84,322元外，並未記載己○○、
        李信璋之總清償金額，衡情而論，保證人既係擔保主債
        務人之債務，則其代主債務人清償之際，定會向債權人
        及主債務人分別確認主債務人有無清償部分債務，俾利
        其計算需代為清償之數額，而無於主債務人已清償一部
        分之債務後，仍按其原擔保金額全數清償之理。則丁○○清償631,67 4元之時間係在95年至96年間，係於被上
        訴人聲請對己○○、李信璋為強制執行之前，復參以丁○○係依債務發生時間先後加以清償，已如前述，堪認
        該筆631,674 元款項亦應就95年7 月20日、95年8 月4
        日及95年8 月7 日之債務依序抵償等情，在丁○○確已
        歸還部分款項之情形下，是縱認上訴人主張上開95萬元
        之債權均為己○○、李信璋所擔保，且被上訴人係因均
        已受償後始撤回上開強制執行程序為真，惟被上訴人係
        於97年間對己○○、李信璋2 人聲請強制執行，再於97
        年3 月間撤回強制執行之聲請，是可推知在該期日前，
        己○○、李信璋2 人所擔保之債務並未清償完畢，則丁○○之前所清償之631,674 元，自應依序清償所積欠之
        借款，如此一來，其所清償之金額尚不足清償前所積欠
        另95萬元之利息及本金，遑論有餘額可借清償系爭借款
        之本金，是上訴人上開所辯，尚無足採。
      證人丁○○雖於本院另結證稱：95年8 月4 日及同年月
        7 日之借款，是己○○、李信璋他們當保證人，此部分
        已經還了，但95年7 月20日那筆我沒有印象，但依照我
        帳戶內之扣款順序，系爭借款應已清償等語（見本院卷
        第53、88頁），然丁○○此部分之證詞，與匯款數額及
        借款金額並不相符，且由匯款資料所示，丁○○所匯還
        之款項，僅631,674 元，客觀上顯不足清償上開3 筆債
        務共95萬元之本金，是丁○○此部分之證詞尚難為對上
        訴人為有利之認定。
    4.又上訴人提出內容略為：「本人乙○○於民國收到98年3
      月20日收到劉俊佐新台幣581,476 元，同意退還本票票號
      ：NO468916、NO468917共2 張」之清償證明為證（見本院
      卷第），然為被上訴人所否認，且就卷附票號NO468917之
      本票影本（見本院卷第140 頁）觀之，該本票之發票人為
      訴外人黃冠豪、劉俊佐，發票日為95年9 月25日，與本件
      債務人丁○○及前揭認定丁○○向被上訴人借款之日期均
      不相符，是此筆清償之款項應與丁○○積欠被上訴人之債
      務無關。另上訴人主張96年3 月13日、96年3 月14日2 筆
      共45萬元之借款，已由丙○○及王進凱全數清償等情，然
      並未舉證以實其說，然縱認上開債務已清償屬實，因上開
      債務均發生於系爭借款之後，亦無從證明丁○○由其帳戶
      清償之款項，已就系爭借款清償完畢。
    5.證人丁○○雖於本院證稱：本件借款我實拿25萬元，要先
      扣5 萬元利息，我95年9 月4 日拿到錢就馬上領5 萬元給
      乙○○等語（見本院卷第50-51 、53頁），然證人乙○○
      於本院證稱：如果仲介借款成功，我會向借款人收約一成
      的費用，但不會跟被上訴人收費；本件借款是以30萬元作
      為計算費用基準等語（見本院卷第128-129 頁），並佐以
      被上訴人於本院證稱：我沒有要求預付利息，也沒有跟乙○○說要先收利息等語（見本院卷第84頁）觀之，可認丁○○所交付予乙○○之5 萬元部分，應為借款之仲介費，
      否則如該筆費用係為利息，則被上訴人匯款時即逕為扣除
      ，僅匯款25萬元即可，豈有匯足借款後，再另請借款仲介
      人收取利息之理，是丁○○此部分之證言，顯不足採，亦
      難認系爭借款之利息已有部分因預扣而已為清償之事實。
    6.綜上所述，上訴人尚無法證明己○○、李信璋及丁○○前
      已清償631,674 元等款項，已足清償系爭借款，復未能提
      出其他證據證明系爭借款有因其他原因而受清償，是被上
      訴人就系爭借款之本金及利息債權仍全部存在之事實，應
      可認定。
（四）上訴人得否依民法第753條第2 項主張免除保證債務？
    1.按保證未定期間者，保證人於主債務清償期屆滿後，得定
      一個月以上之相當期限，催告債權人於其期限內，向主債
      務人為審判上之請求，債權人不於前項期限內向主債務人
      為審判上之請求者，保證人免其責任，民法第753 條固定
      有明文。又所謂審判上之請求，亦包含債權人依民法第87
      3 條第1 項之規定，聲請法院拍賣抵押物（最高法院21年
      上字第2835號判例意旨參照），此乃因前開規定之立法意
      旨，無非係保證人通常係基於親誼或職務關係，且在主債
      務人財力尚稱餘裕之情況下，才同意簽訂只負義務卻無償
      之保證契約，倘強求保證人在任何情況下，均應就未定期
      限所連續發生之債務負其責任，則保證人之責任未免過重
      ，遂基於法益之衡平考量，使保證人有隨時通知債權人終
      止保證契約之權，據此，則只要債權人所為得以取得執行
      名義，得以利用強制執行程序使主債務人早日清償債務，
      則保證人需代為清償債務之風險已然降低，即已達該規定
      欲保護保證人之目的，是所謂審判上請求並不限於聲請核
      發支付命令等與起訴有同一效力之行為，先予敘明。
    2.上訴人另主張伊曾於丁○○借款債務清償期屆至後之99年
      1 月21日發函請求被上訴人應向丁○○為審判上之請求，
      被上訴人均置之不理，依民法第753 條規定，伊應可免負
      保證責任等語，則為被上訴人所否認，並以前開情詞置辯
      ，經查：丁○○自其於96年12月25日退伍後，即未按時繳
      付本息，被上訴人旋於97年間以系爭本票向本院聲請裁定
      准以系爭本票向丁○○、上訴人為強制執行，此有卷附之
      本院97年度票字第321 號裁定暨確定證明書可證（見本院
      卷第163-165 頁），揆諸上開判例意旨及說明，此亦應屬
      民法753 條第1 項規定之審判上之請求，且均已確定，被
      上訴人於丁○○之主債務清償期屆滿後，既已對其為審判
      上之請求，上訴人自無援引上開規定定期催告被上訴人重
      行對丁○○為審判上之請求以免除保證責任之餘地。
八、綜上所述，上訴人提起本訴，以系爭本票票據形式不具備，
    原因關係不存在即丁○○與被上訴人並無借貸關係，或借款
    已清償，抑或上訴人依民法第753 條已可免除系爭借款之保
    證責任為由，主張系爭本票債權不存在，均無足採，是系爭
    本票所擔保之借款本金30萬元及至清償日止所生之利息債權
    仍屬存在，上訴人請求確認如附表所示之2 紙本票債權不存
    在，即不應准許。從而，原審所為上訴人敗訴之判決，與本
    院所持理由中系爭借款金額應僅有300,000 元之部分有異而
    有不當，惟核結論則無二致應無違誤。上訴論旨指摘原判決
    不當，求予廢棄改判，為無理由，應予駁回。
九、本件為判決基礎之事證已臻明確，被上訴人所提出之系爭借
    款借據，因上訴人爭執形式之真正，且核於判決結果不生影
    響，毋庸再為論述，附此敘明。
據上論結，本件上訴為無理由，依民事訴訟法第436 條之1 第3
項、第449 條第2 項、第78條，判決如主文。
中    華    民    國    99    年    4     月    14    日
                民事第六庭審判長法  官  楊國祥
                                法  官  陳明呈
                                法  官  李怡諄
正本係照原本作成。
本判決不得上訴。
中    華    民    國    99    年    4     月    14    日
                                書記官  陳建琪
附表：
┌─┬────┬────┬────┬────┬─────┐
│編│票據號碼│發 票 人│發 票 日│到 期 日│票據金額  │
│號│        │        │(民 國) │ (民國) │(新臺幣)  │
│  │        │        │        │        │          │
├─┼────┼────┼────┼────┼─────┤
│1 │ 468913 │ 丁○○ │95.9.3  │未記載  │ 30萬元   │
│  │        │ 戊○○ │        │        │          │
├─┼────┼────┼────┼────┼─────┤
│2 │ 468914 │ 丁○○ │95.9.20 │未記載  │ 30萬元   │
│  │        │ 戊○○ │        │        │          │
└─┴────┴────┴────┴────┴─────┘

司法院資訊處製作；財團法人民間司法改革基金會備份。
